臺灣高雄地方法院民事裁定            100年度監宣字第200號
聲   請   人  王錚鳳
受監護宣告人  王丁全
請人聲請監護宣告等事件，本院裁定如下：
    主    文
宣告王丁全（男，民國○○年○月○○日生，身分證統一編號：Ｚ000
000000號）為受監護宣告之人。
選定聲請人王錚鳳（女，民國○○年○○月○○日生，身分證統一編號
：Ｚ000000000號）為受監護宣告人王丁全之監護人。
指定王憶茹（女，民國○○年○月○日生，身分證統一編號：Ｚ000
000000號）為會同開具財產清冊之人。
聲請費用由受監護宣告人王丁全負擔。
    理    由
一、聲請意旨略以：應受監護宣告人王丁全為聲請人王錚鳳之父
    ，王丁全於民國100年5月15日因車禍而為頸椎骨折、呼吸衰
    竭，致不能為意思表示或受意思表示，或不能辨識其意思表
    示之效果，有診斷證明書、身心殘障手冊可證，因尚有申請
    低收入補助及領取保險金之需求，為此，依民法第14條第1
    項、民事訴訟法第597條第1項規定，請求准予對王丁全為監
    護宣告，並選定聲請人王錚鳳為王丁全之監護人；指定王憶
    茹為會同開具財產清冊之人等語。
二、按「對於因精神障礙或其他心智缺陷，致不能為意思表示或
    受意思表示，或不能辨識其意思表示之效果者，法院得因本
    人、配偶、四親等內之親屬、最近一年有同居事實之其他親
    屬、檢察官、主管機關或社會福利機構之聲請，為監護之宣
    告」，98年11月23日修正生效之民法第14條第1項定有明文
    ；次按「法院為監護之宣告時，應依職權就配偶、四親等內
    之親屬、最近一年有同居事實之其他親屬、主管機關、社會
    福利機構或其他適當之人選定一人或數人為監護人，並同時
    指定會同開具財產清冊之人」，98年11月23日修正生效之民
    法第1111條第1項亦有明文規定。經查：
  (一)聲請人主張之上開事實，業據其提出身心障礙手冊、診斷書
    、戶籍謄本等資料為證，並經本院於100年6月14日上午11
    時，在高雄醫學大學附設中和紀念醫院鑑定人王致仁醫師（
    現為高雄醫學大學附設中和紀念醫院腦神經外科醫師）面前
    訊問王丁全。法官當場點呼王丁全姓名3次，王丁全有反應
    ，會以點頭表示，惟因氣切而無法用語言表達，使用鼻胃管
    餵食，包尿布，四肢活動有困難。鑑定人王致仁醫師認為：
    王丁全因頸椎受傷導致四肢無力，且多痰需作氣切，因而無
    法發聲；氣切部分有機會復原，四肢部分則是目前無法簽名
    、寫字，回復需一段時間，惟需時多久尚未知，且難以完全
    復原。王丁全因頸椎受傷引起四肢癱瘓，屬因其他心智缺陷
    致其為意思表示或受意思表示，或辨識其意思表示之效果之
    能力，顯有不足等語（見本院卷100年6月14日之勘驗筆錄）
    。然按受監護宣告之人，為無行為能力人，一切權利義務由
    監護人行使負擔，而受輔助宣告之人原則上仍自行為意思表
    示或受意思表示，僅於為關係其重大利益之法律行為時，須
    經輔助人同意（民法第15條、第15條之1、第1113條、第109
    7條第1項參照）。本院根據上開觀察、詢問之結果及鑑定人
    之陳述等為綜合判斷，王丁全自車禍造成頸椎受傷後，四肢
    即無法動作，並因接受氣切治療而不能言語，復其行動及語
    言能力能否復原、何時得以復原、復原之程度均未可知，以
    其目前生理狀況，無法自為或委任他人為任何法律行為，應
    無疑義，又參以本院當場詢問王丁全是否願由王錚鳳擔任其
    監護人，其點頭表示同意乙節，應可認王丁全已因其他心智
    缺陷致不能為意思表示或受意思表示，或不能辨識其意思表
    示之效果，爰依法宣告王丁全為受監護宣告之人。
  (二)又聲請人聲請選定由其擔任王丁全之監護人乙節，查聲請人
    為王丁全之次女，負責照料王丁全之生活，了解王丁全財務
    狀況，由其擔任王丁全之監護人，尚符合其最佳利益，爰選
    定聲請人為王丁全之監護人，其應負責護養、照顧及妥善治
    療王丁全身體及生活，並依民法第1112條之規定，其於執行
    有關受監護人之生活、護養療治及財產管理之職務時，應尊
    重受監護人之意思，並考量其身心狀態與生活狀況。
  (三)另聲請人聲請指定王憶茹擔任會同開具財產清冊之人乙節，
    查王憶茹亦為王丁全之長女，了解王丁全之生活及經濟狀況
    ，本院認由其擔任會同開具財產清冊之人，尚無不當，本院
    爰依上揭法條規定，指定王憶茹擔任會同開具財產清冊之人
    。
三、又依民法第1113條準用同法第1099條、1099條之1之規定，
    於監護開始時，監護人對於受監護宣告人王丁全之財產，應
    會同王憶茹，於2個月內開具財產清冊並陳報法院，於完成
    並陳報法院前，監護人對於受監護人之財產，僅得為管理上
    必要之行為，附此敘明。
四、依民事訴訟法第608條第1項，裁定如主文。
中    華    民    國    100   年    7    月    12     日
                  家事法庭法  官  劉建利
以上正本證明與原本無異。
本件不得抗告（主文第一項依法不得抗告；第二、三項亦經當事
人捨棄抗告，亦不得抗告）。
中    華    民    國    100   年    7    月    12     日
                          書記官  張金蘭